臺灣板橋地方法院民事判決            100年度簡上字第176號
上  訴  人  吳美玲
訴訟代理人  劉彥良
被  上訴人  正泰資產管理有限公司
法定代理人  張龍根
訴訟代理人  鄭又誠
            孫善同
上列當事人間請求給付信用卡帳款事件，上訴人對於中華民國10
0年6月30日本院板橋簡易庭100板簡字第891號第一審判決提起上
訴，經本院於100年11月16日言詞辯論終結，判決如下：
    主  文
原判決廢棄。
被上訴人在第一審之訴駁回。
第一、二審訴訟費用由被上訴人負擔。
    事實及理由
壹、程序方面：
    本件上訴人經合法通知，未於言詞辯論期日到場，核無民事
    訴訟法第386條所列各款情形，爰依被上訴人之聲請，由其
    一造辯論而為判決。
貳、實體方面：
一、被上訴人起訴主張：
（一）上訴人前向訴外人荷蘭銀行申請信用卡使用，而上訴人自
      領用信用卡起，陸續持卡記帳消費，至民國94年8月25日
      止，除獲付部分本金，餘欠本金73,826元與利息及其他費
      用81,541元共計155,367元，及其中本金73,826元自最後
      一次繳款截止日翌日（即94年8月26日）起按上開利率計
      算之遲延利息等未為清償，而上揭信用卡債權，訴外人荷
      蘭銀行已於94年12月1日讓與訴外人新榮資產管理股份有
      限公司，並已依金融機構合併法第15條第1項第1款及第18
      條第3項之規定，於94年12月1日公告在民眾日報。而訴外
      人新榮資產管理股份有限公司（以下簡稱：新榮資產公司
      ），又於98年7月6日將上開債權讓與被上訴人，是上訴人
      應將上揭信用卡帳款給付被上訴人，惟迭經催請，上訴人
      皆置之不理，爰依信用卡契約及債權讓與之法律關係，求
      為判決上訴人應給付155,367元，及其中73,826元自94年8
      月26日起至清償日止，按年息19.97%計算之利息。
（二）於本院所為之陳述：
    1.按「債權之讓與，依民法第297條第1項之規定，雖須經讓
      與人或受讓人通知債務人始生效力，但不以債務人之承諾
      為必要，而讓與之通知，為通知債權讓與事實之行為，原
      得以言詞或文書為之，不需何等之方式，故讓與人與受讓
      人間成立債權讓與契約時，債權即移轉於受讓人，除法律
      另有規定外，如經讓與人或受讓人通知債務人，即生債權
      移轉之效力」，此有最高法院42年臺上字第626號判例可
      資參照。次按民事訴訟法第358條第1項規定:「私文書經
      本人或其代理人簽名﹑蓋章或按指印或有法院或公正人之
      認證者，推定為真正」。又觀民事訴訟法第281條規定:「
      法律上推定之事實無反證者，無庸舉證」，是債權讓與契
      約本為不要式行為，且經讓與人或受讓人通知債務人即生
      效力，不以債務人同意為要件。查今被上訴人債權係受讓
      於訴外人新榮資產公司，並業經寄發存證信函通知上訴人
      ，並由上訴人之女受領，應已生債權讓與之效力。
    2.次查訴外人新榮資產公司債權係受讓於訴外人荷蘭商業銀
      行，此部分亦有債權讓與證明書及登報公告可資證明，此
      部分已踐行金融機構合併法第15條第1項暨18條第3項規定
      ，應屬有效。再者，上訴人指稱被上訴人無法證明債權讓
      與書之真正，惟被上訴人所提出之債權讓與證明書皆蓋有
      印章為憑，按上述民事訴訟法第281條及358條第1項規定
      ，應推定本文書係屬真實，若上訴人有所質疑，應積極提
      出反證，非消極空言質疑文書之真偽。且上述文書是否屬
      實於前審階段，上訴人業已提出爭執，被上訴人於前審辯
      論階段亦提示債權讓與證明書予上訴人之訴訟代理人，且
      就該文書其並無爭執並經其親筆簽名於該文書背面，今上
      訴人復又就該文書之真正提出爭執，是否係屬故意爭執，
      而有民事訴訟法第357條之1適用餘地，請鈞院鑒察。
    3.至上訴人辯稱不知是否積欠荷蘭銀行信用卡卡債，此觀於
      前審開庭審理前，上訴人之訴訟代理人曾與被上訴人於鈞
      院板橋簡易庭調解室進行調解，嗣後因上訴人僅願給付被
      上訴人30,000元，遂因調解未成而移由前審為公正之裁判
      。觀此以言，上訴人辯稱不知是否積欠債務係屬推諉之詞
      ，審究其原因，僅係金額方面無法達成協議而非上訴人並
      無積欠債務，倘上訴人並未積欠訴外人荷蘭銀行信用卡帳
      款，何需提出上述條件以謀求調解？實與一般社會信念不
      符。再者，訴外人荷蘭銀行曾登報公告債權移轉，被上訴
      人亦曾寄發存證信函通知上訴人債務讓與事項，上訴人倘
      若真無積欠信用卡款項，為何皆都無提出質疑或提起確認
      債權不存在之訴？直至接獲支付命令時方提出異議？況被
      上訴人於前審提出上訴人信用卡申請書及債權讓與證明書
      兩份等佐證，業經前審所採信無誤，足可證明債權存在之
      真實。
    4.又查上訴人所辯稱利率若干部分，依上訴人親筆簽名且於
      前審中上訴人所不爭執之信用卡申請書及背面信用卡條款
      ，可知利率為年利率19.97%無誤，至消費明細帳單部分，
      因被上訴人係屬受讓債權之資產公司，故並無消費明細表
      ，惟依訴外人荷蘭銀行及新榮資產所開立之債權讓與證明
      書所載金額以及前審判決書內文可知，上訴人積欠款項應
      堪稱真實。又債權讓與係屬準物權行為，具獨立性及無因
      性，其原因行為效力為何對債權讓與行為並無影響，今被
      上訴人對被上訴人債權係基於該債權讓與行為而繼受債權
      ，且已於前審階段就該債權讓與本身暨移轉過程提出相當
      之證明，又「原告對其主張之事實已盡證明之責後，被告
      對其主張，如抗辯其不實並提出反對之主張者，則被告對
      其反對之主張，亦應負證明之責，此為舉證責任分擔之原
      則」（18年上字第2855號判例參照），惟上訴人之訴訟代
      理人於前審階段，對上訴人所提之證據皆僅空言不清楚，
      時間太久等詞語，而未舉證證明其抗辯事由，且被上訴人
      曾於前審階段提及聲請法院去函聯徵中心調取相關記錄，
      前審法院亦請上訴人本人自行去調取記錄以證明其抗辯事
      由，上訴人有權利可以去調閱對其有利之事實並可釐清本
      案法律關係而不為，卻僅以模糊字眼含糊帶過，似有詭辯
      推諉之嫌，其心可議。又被上訴人曾與上訴人本人聯繫，
      被上訴人於通聯中告知上訴人欠款金額以及債權已轉讓，
      上訴人亦於通聯中承認其有積欠該筆款項之事實，惟因還
      款折數問題致無法達成協議而要求被上訴人去扣薪即可等
      語，按前述通聯記錄，尚難謂上訴人不知其是否有欠款或
      欠款金額不清楚等。
    5.末查，本案爭點在於本金金額、利息起算日等，被上訴人
      上已說明起算依據來源，並另具狀聲請鈞院去文財團法人
      聯合徵信中心調閱相關文件以資驗證，而被上訴人亦已寄
      送存證信函回執、荷蘭銀行債權讓與證明書、荷蘭銀行登
      報公告、新榮資產債權讓與證明書、上訴人信用卡申請書
      附契約條款等證物影本予上訴人，以供其查閱，另檢呈電
      子畫面影本及錄音光碟供鈞院核對。
二、上訴人未於言詞辯論期日到庭，惟據其所提書狀及於準備程
    序期日則略以下開情詞置辯：
（一）被上訴人並非訴外人荷蘭銀行或新榮資產公司，自無得援
      引民事訴訟法第358條規定，主張訴外人荷蘭銀行、新榮
      資產公司片面製作之私文書即「債權讓與證明書」為真正
      ，被上訴人自應舉證證明上開私文書上之印文為真正，方
      符法制。
（二）再上訴人訴訟代理人雖曾於原審調解程序中，表示同意以
      30 ,000元與被上訴人和解，惟該金額僅係兩造為達成和
      解所作之讓步，以節省司法資源避免訟累，依民事訴訟法
      第42 2條：「調解程序中，調解委員或法官所為之勸導及
      當事人所為之陳述或讓步，於調解不成立後之本案訴訟，
      不得採為裁判之基礎」之規定，自不得作為鈞院之裁判基
      礎，否則有傷司法威信使人民不願配合法院所安排之調解
      、和解程序，如此，必然嚴重破壞現行民事訴訟所架構之
      訴訟外紛爭解決機制，徒增法院審理案件數量。再被上訴
      人既已自承並無消費明細可以證明上訴人實際積欠之金額
      若干，其自應承擔無法舉證所產生之不利益，且被上訴人
      於系爭本案所主張之債權係受讓前手即訴外人新榮資產公
      司，相較於上訴人，被上訴人當有能力取得完整之證明債
      權之原因文件，被上訴人因過失未能取得消費明細實與上
      訴人無涉，原審判決焉能將其不能舉證之風險轉嫁於上訴
      人承擔？被上訴人自無民事訴訟法第277條規定：「當事
      人主張有利於己之事實者，就其事實有舉證之責任；但法
      律別有規定，或依其情形顯失公平者，不在此限」所示之
      證據偏在得主張證明力降低之情形，原審判決原應依據最
      高法院17年上字第917號判例意旨：「民事訴訟如係由原
      告主張權利者，應先由原告負舉證之責，若原告先不能舉
      證，以證實自己主張之事實為真實，則被告就其抗辯事實
      即令不能舉證，或其所舉證據尚有疵累，亦應駁回原告之
      請求」，駁回被上訴人於原審之訴，殊料原審判決卻為不
      利於上訴人之認定，顯然破壞民事訴訟法制，有枉法裁判
      之嫌。
（三）又上訴人曾於原審言詞辯論期日主張被上訴人並未提出消
      費及清償明細，無法證明上訴人實際上確實積欠荷蘭銀行
      信用卡債務，此部分主張設及被上訴人所主張之權利是否
      存在，以及民事訴訟法第277條舉證責任之分配，而舉證
      責任分配影響訴訟成敗之風險，今民事訴訟法第277條以
      及前揭最高法院17年上字第917號判例意旨，已經明確指
      出未能舉證之風險應於主張權利存在之人負擔，原判決焉
      能略而不論，將被上訴人未能舉證之風險，違反轉嫁由上
      訴人承擔，顯屬枉法裁判，嚴重破壞民事訴訟舉證責任之
      分配。縱上訴人真有積欠訴外人荷蘭銀行信用卡債務，而
      該債權業已輾轉讓予被上訴人，被上訴人亦應提出說明及
      相關憑證，說明上訴人尚未清償債務若干？利率若干？利
      息如何起算？原判決未命被上訴人就此提出說明，倘訴外
      人荷蘭銀行對於上訴人信用卡債務計算錯誤，則上訴人即
      因原判決輕忽之態度，因而無辜清償無庸清償之債務，豈
      非事理之平？況且，被上訴人係向前手訴外人新榮資產公
      司買受債權，而新榮資產公司係向訴外人荷蘭銀行買受債
      權，縱鈞院駁回被上訴人之請求，其亦能透過民法權利瑕
      疵擔保之規定，向前手新榮資產公司主張債務不履行，以
      為權利保障，惟若鈞院維持原判決命上訴人清償無法證明
      確切數額之債務，上訴人將蒙受無法回復之損害，又被上
      訴人係經營資產管理營生之人，自有相當專業知識去判斷
      債權是否存在，倘其未能於受讓債權時，要求前手新榮資
      產公司證明權利存在，被上訴人自應承擔因無法證明債權
      而獲清償之不利益，原判決未能審酌上情，率為上訴人不
      利判決，顯非允當，自應予以撤銷，以彰法制。
三、本件原審對於被上訴人之請求，判決上訴人應給付被上訴人
    155,367元，及其中73,826元自94年8月26日起至清償日止，
    按年息19.97%計算之利息，並依職權宣告假執行。上訴人不
    服，提起上訴，上訴聲明：（一）原判決廢棄；（二）被上
    訴人在第一審之訴駁回。被上訴人答辯聲明：駁回上訴。
四、被上訴人主張上訴人前向訴外人荷蘭銀行申請信用卡使用，
    而上訴人自領用信用卡起，陸續持卡記帳消費，嗣訴外人荷
    蘭銀行已於94年12月1日將信用卡應收帳款債權讓與訴外人
    新榮資產公司，並已依金融機構合併法第15條第1項第1款及
    第18條第3項之規定，於94年12月1日公告在民眾日報。而訴
    外人新榮資產公司，又於98年7月6日將上開債權讓與被上訴
    人等情，有被上訴人所提出之信用卡申請書、荷蘭銀行受讓
    美商美國銀行財政部核准函、債權讓與契約書及公告報紙、
    債權讓與證明書2份等影本附卷可稽（見本院卷第28頁至第
    37頁），且上訴人對於上述書證形式上之真正亦不爭執（見
    本院100年10月18日準備程序筆錄），堪信被上訴人此部分
    之主張為真實。再被上訴人復主張上訴人至94年8月25日止
    ，除清償部分本金，餘欠本金73,826元與利息及其他費用81
    ,541元共計155,367元，及其中本金73,826元自最後一次繳
    款截止日翌日即94年8月26日起按上開利率計算之遲延利息
    等未為清償乙節，則為上訴人所否認，並以前揭情詞資為抗
    辯。是本件所應審究者，為被上訴人主張上訴人尚積欠本金
    73,826元及利息、違約金等債務共計155,367元，是否可採
    ？茲敘述如下。
（一）按當事人主張有利於己之事實者，就其事實有舉證之責任
      ，民事訴訟法第277 條前段定有明文；次按請求履行債務
      之訴，除被告自認原告所主張債權發生原因之事實外，應
      先由原告就其主張此項事實，負舉證之責任，必須證明其
      為真實後，被告於其抗辯事實，始應負證明之責任，此為
      舉證責任分擔之原則（最高法院43年台上字第377 號判例
      要旨參照）。
（二）查被上訴人主張上訴人向訴外人荷蘭銀行申請信用卡使用
      ，而上訴人自領用信用卡起，陸續持卡記帳消費，至94年
      8月25日止，除獲付部分本金，餘欠本金73,826元與利息
      及其他費用81,541元共計155,367元，及其中本金73,826
      元自最後一次繳款截止日翌日即94年8月26日起按上開利
      率計算之遲延利息等未為清償乙節，雖提出前開上訴人之
      信用卡申請書、荷蘭銀行受讓美商美國銀行財政部核准函
      、債權讓與契約書及公告報紙、債權讓與證明書2份等影
      本為憑（見本院卷第28頁至第37頁），而上訴人固亦自陳
      曾向訴外人荷蘭銀行申用信用卡，然否認有積欠如被上訴
      人所主張之系爭款項，則查，依被上訴人提出之前揭證據
      資料，因僅可證明上訴人曾向訴外人荷蘭銀行申用信用卡
      及被上訴人曾輾轉自荷蘭銀行、新榮公司受讓債權，但尚
      不足以證明其對上訴人有系爭信用卡帳款債權請求權存在
      ，是難據而認定被上訴人之前開主張即屬可採。
（三）次按債權讓與人應將證明債權之文件，交付受讓人，並告
      以關於主張債權所必要之一切情形，且債務人於受通知時
      ，所得對抗讓與人之事由，皆得以之對抗受讓人，民法第
      296條、第299條第1項定有明文。查被上訴人基於債權讓
      與之法律關係，繼受讓與人之地位取得同一債權，亦取得
      證明債權之文件資料，則被上訴人主張對於上訴人有信用
      卡帳款之返還請求權存在，自應就該請求權法律關係發生
      及存在之積極事實，負舉證責任，復參以荷蘭銀行係於94
      年12月1日將系爭債權讓與新榮公司，距離被上訴人主張
      系爭債權計算之基準日即94年8月25日，不過3個月左右，
      對於可證明系爭債權存在之文件，當在其可以保存調閱範
      圍之內，並將之交付予受讓人方合乎常情，然被上訴人迄
      今均未提出就其主張上訴人積欠刷卡消費款本金73,826元
      之簽帳單、刷卡使用紀錄（含特約商店、刷卡日期、金額
      ），與利息及其他費用81,541元共計155,367元等積欠帳
      款之明細資料或帳單資料，實難難認被上訴人就前揭主張
      已盡舉證之責，是被上訴人主張上訴人有積欠系爭款項，
      已難遽採。況本院依被上訴人之聲請向財團法人金融聯合
      徵信中心函詢之結果，該中心資料庫中亦無上訴人積欠荷
      蘭銀行信用卡消費金額資料，此有該中心100年9月29 日
      金徵（業）字第1000011070號函、100年10月12日金徵（
      業）字第1000011317號函各1件在卷可稽（見本院卷第66
      、7 1頁），此外，被上訴人既乏其他積極證據可資證明
      上訴人確積欠前揭數額之信用卡帳款，尚難單憑被上訴人
      提出之信用卡申請書、債權讓與證明書等證據資料，即逕
      認其主張對上訴人之信用卡債權請求權存在。
五、綜上所述，被上訴人既未證明其對上訴人確有系爭信用卡帳
    款債權請求權存在，是其本於債權讓與及信用卡契約之法律
    關係，請求上訴人給付信用卡帳款，原審判命上訴人應給付
    被上訴人155,367元，及其中73,826元自94年8月26日起至清
    償日止，按年息19.97%計算之利息，並依職權宣告假執行，
    即有未洽。上訴意旨指摘原判決不當，求予廢棄改判，為有
    理由，爰由本院廢棄原判決，改判如主文第2項所示。
六、本件事證已臻明確，兩造其餘攻擊防禦方法及證據調查，經
    審酌後，認與判決結果不生影響，爰無逐一論述之必要，附
    此敘明。
七、據上論結，本件上訴為有理由，依民事訴訟法第436 條之1
    第3 項、第450 條、第385 條第1 項前段、第78條，判決如
    主文。
中    華    民    國   100    年    11    月    30    日
                  民事第三庭    審判長法  官
                                      法  官
                                      法  官
以上正本證明與原本無異。
本件判決不得上訴。
中    華    民    國   100    年    11    月    30    日
                                      書記官  鄭美莉